【裁判字號】    98,上訴,1583
【裁判日期】    980527
【裁判案由】    違反藥事法
【裁判全文】
臺灣高等法院刑事判決                98年度上訴字第1583號
上  訴  人
即  被  告  甲○○
選任辯護人  趙元昊律師
上列上訴人因違反藥事法案件，不服臺灣板橋地方法院97年度訴
字第4685號中華民國98年2月23日第一審判決（起訴案號：臺灣
板橋地方法院檢察署97年度偵字第7826號），提起上訴，本院判
決如下：
    主  文
原判決撤銷。
甲○○無罪。
    理  由
一、公訴意旨略以：被告甲○○與乙○○係夫妻關係，兩人均有
    施用第二級毒品甲基安非他命之惡習。被告明知甲基安非他
    命係毒品危害防制條例所列第二級毒品，不得持有、轉讓。
    竟基於轉讓第二級毒品之犯意，於民國97年1 月25日22時許
    ，在臺北縣新莊市○○路3 號住所，無償提供甲基安非他命
    一小包予其夫乙○○。嗣經警於被告上揭住所執行搜索並扣
    得甲基安非他命1小包（驗餘淨重0.2067公克）， 而悉上情
    。因指被告涉犯毒品危害防制條例第8條第2項之轉讓第二級
    毒品罪嫌云云。
二、按犯罪事實應依證據認定之，無證據不得認定犯罪事實；又
    不能證明被告犯罪者，應諭知無罪之判決，刑事訴訟法第15
    4條第2項、第301條第1項分別定有明文。次按事實之認定，
    應憑證據，如未能發現相當證據，或證據不足以證明，自不
    能以推測或擬制之方法，為裁判基礎；且認定不利於被告之
    事實須依積極證據，苟積極證據不足為不利於被告事實之認
    定時，即應為有利於被告之認定；另認定犯罪事實所憑之證
    據，雖不以直接證據為限，間接證據亦包括在內，然無論直
    接證據或間接證據，其為訴訟上之證明，須於通常一般之人
    均不致有所懷疑，而得確信其為真實之程度者，始得據之為
    有罪之認定，倘其證明尚未達到此一程度，而有合理之懷疑
    存在，無從使事實審法院得有罪之確信時，即應由法院為諭
    知被告無罪之判決（最高法院40年臺上字第86號、30年上字
    第816號、76年臺上字第4986號判例參照）。
三、公訴人指被告甲○○涉犯轉讓第二級毒品罪嫌，無非是以被
    告於警詢及偵查中之供述、證人乙○○於警詢及偵查中之證
    述、扣案之甲基安非他命1小包 （驗餘淨重0.2067公克）、
    交通部民用航空局醫務中心97年3 月5日航藥鑑字第0971204
    號毒品鑑定書等為其論據。訊之上訴人即被告甲○○固坦承
    有於97年1 月22日或23日購入安非他命施用，且將未施用之
    安非他命放置在與乙○○同住房間之枕頭套內，被乙○○於
    前揭時地發現而拿取施用之事實，惟堅決否認有何轉讓第二
    級毒品犯行，辯稱：伊於97年1 月25日當天回娘家，是乙○
    ○發現伊藏放在房間枕頭套內枕頭下方之安非他命而自行取
    用，並非伊轉讓乙○○施用等語。
四、經查：被告固於偵查中自白：乙○○所施用之安非他命係伊
    放在家裡，乙○○要施用就自己拿去施用，伊沒有跟乙○○
    收過錢等語在卷（見偵查卷第72頁）；且證人即被告之夫乙
    ○○亦於警詢中證稱：伊最後一次是97年1 月25日晚上10時
    許，所施用之安非他命毒品係由被告免費提供等語（見偵查
    卷第14頁），並於偵查中證稱：伊在警詢中說施用之安非他
    命係被告免費提供給伊施用屬實，因為伊與被告是夫妻，沒
    有計較那麼多等語（見偵查卷第90頁）。惟查，該被告免費
    提供安非他命供乙○○施用之意，依證人乙○○於原審審理
    時證稱：伊與被告係夫妻關係，伊不曾跟被告開口索討過安
    非他命毒品，97年1月25日是伊在家休息時無意中發現在臥
    室枕頭套內之安非他命，就拿來施用，當天被告回林口娘家
    ，並不是被告將該等安非他命給伊施用，被告後來知道後，
    有罵伊是小偷行為，因伊是偷拿被告之安非他命，並沒有花
    錢，所以先前在警詢才說是免費的等語（見原審卷第52頁至
    第64頁）。是由證人乙○○前開偵查及原審審理時所述之情
    節以觀，證人乙○○似均未積極指證被告有親自積極轉讓或
    交付毒品安非他命予乙○○之行為，則被告是否確有對乙○
    ○為交付安非他命之行為及轉讓安非他命之犯意，已有疑問
    。且被告與證人乙○○係夫妻同財共居一起生活，縱有對證
    人乙○○自行拿取其所購買之安非他命施用，事後知情未為
    反對，亦難認其主觀上當然有轉讓禁藥意思。況被告前開偵
    查中之供詞，亦未自白事前同意其夫乙○○免費取用安非他
    命，亦難認其有坦認轉讓毒品犯行。又被告有於97年1 月24
    日施用安非他命一節，業據被告於偵查中陳明在卷（見偵查
    卷第72頁）；證人乙○○則係於97年1 月25日為警查獲施用
    安非他命毒品犯行，亦據證人乙○○於原審審理時證述甚明
    （見原審卷第55頁），而被告並無同時被查獲受檢警調查之
    紀錄，有本院被告前案紀錄表一件附卷可稽，足徵乙○○於
    97年1 月25日為警查獲時，被告並不在場，凡此益證被告辯
    稱伊於97年1 月25日回娘家，並未與證人乙○○在一起等語
    ，應屬非虛。故被告再辯稱證人乙○○於前揭時地拿取被告
    所有之安非他命，伊並不在場，沒有表示同意等語，應屬實
    在，非不可採。被告雖聲請傳訊證人賴盈孜，以證明賴盈孜
    於97年1 月25日陪同被告返回娘家之事實，惟本院就此部分
    既為有利於被告之認定，是該證人已無傳訊之必要，附此敘
    明。至扣案之甲基安非他命1 小包（驗餘淨重0.2067公克）
    、交通部民用航空局醫務中心97年3月5日航藥鑑字第097120
    4號毒品鑑定書等， 均僅能證明被告持有上開甲基安非他命
    毒品，尚無從單憑該等毒品遽認被告有於前揭時地轉讓安非
    他命予乙○○。
五、綜上所述，檢察官所舉證明方法，尚未達使本院得被告有罪
    之確信。此外，本院復查無其他積極證據足證被告犯罪，揆
    諸前開說明，自應為被告無罪之判決。原審對被告予以論罪
    科刑，容有未當。被告上訴意旨否認犯罪，指摘原判決不當
    ，為有理由，應由本院將原判決撤銷，並諭知無罪之判決。
據上論斷，應依刑事訴訟法第369條第1項前段、第301條第1項，
判決如主文。
本案經檢察官王清杰到庭執行職務。
中    華    民    國    98    年    5     月    27    日
                  刑事第二十二庭審判長法  官  何菁莪
                                      法  官  江振義
                                      法  官  李麗珠
以上正本證明與原本無異。
如不服本判決，應於收受送達後10日內向本院提出上訴書狀，其
未敘述上訴之理由者並得於提起上訴後10日內向本院補提理由書
（均須按他造當事人之人數附繕本）「切勿逕送上級法院」。
                                      書記官  陳禹任
中    華    民    國    98    年    6     月     1    日


司法院資訊處製作；財團法人民間司法改革基金會備份。
